【裁判字號】    98,易,3018
【裁判日期】    981221
【裁判案由】    竊盜
【裁判全文】
臺灣臺北地方法院刑事判決              98年度易字第3018號
公  訴  人  臺灣臺北地方法院檢察署檢察官
被      告  丙○○
指定辯護人  本院公設辯護人唐禎琪
上列被告因竊盜案件，經檢察官提起公訴（98年度偵字第19937
、24057號），被告於準備程序中就被訴事實為有罪之陳述，由
本院裁定以簡式審判程序審理，判決如下：
    主  文
丙○○犯如附表所示之竊盜罪，共玖罪，各處如附表所示之宣告
刑，應執行有期徒刑年，扣案之鉗子（藍色手把）、一字型螺
絲起子（綠色手把）、手電筒各壹把均沒收之，並應於刑之執行
前，令入勞動場所強制工作年。
    犯  罪  事  實
一、丙○○因無業缺錢花用而有犯罪之習慣，基於意圖為自己不
    法之所有，而分別為如附表所示之竊盜犯行。就附表編號１
    所示犯行部分，經己○○報警處理，為警在窗戶碎玻璃上採
    得嫌犯指紋，經送內政部警政署刑事警察局鑑定結果，發現
    與該局檔存之丙○○指紋卡指紋之紋型、特徵點相符，而循
    線查知上情。就其餘竊盜犯行部分，丙○○於民國98年10月
    8日23時50分許，在臺北市○○區○○街2號前，為警發現其
    與如附表編號８華江郵局竊案監視錄影畫面中嫌犯之面貌相
    似而予以盤查，當場扣得其所有供本件犯罪之用（詳如附表
    所示）之鉗子（藍色手把）、一字型螺絲起子（綠色手把）
    、手電筒各1 把，嗣丙○○在未有任何有偵查犯罪職權之公
    務員知悉其犯下如附表編號２至編號７、編號９所示之竊盜
    犯行前，即向員警自首，並靜候裁判。
二、案經臺北市政府警察局萬華分局先後報請臺灣臺北地方法院
    檢察署檢察官偵查起訴。
    理  由
一、上開犯罪事實，業據被告丙○○迭於警詢、檢察官訊問及本
    院審理中坦白承認，核與被害人己○○、丁○○、辛○○、
    戊○○、乙○○、子○○、甲○○、癸○○（華江郵局經理
    ）、壬○○、庚○○（億萬里特賣廣場店員）於警詢、檢察
    官訊問或於本院準備程序訊問時指訴之情節相符，並有內政
    部警政署刑事警察局98年6月22日刑紋字第0980084106 號鑑
    驗書（己○○案）、贓物認領保管單（癸○○、壬○○、庚○○簽立）、郵局監視錄影翻拍照片、採證照片在卷及鉗子
    、手電筒、螺絲起子各1 支扣案可稽，堪認被告之自白與事
    實相符。本件事證明確，被告之竊盜犯行，可以認定。
二、經查，被告於附表編號６所示竊案中行竊時所使用之鉗子1
    把，全長為9 公分（經本院當庭測量），且整把鉗子均屬鐵
    製材質，手把部分覆有藍色塑膠皮套；而被告於附表編號８
    所使用之螺絲起子1把，屬於一字型螺絲起子，全長7公分（
    經本院當庭測量），起子為鐵製材質，手把部分覆有綠色塑
    膠材質之握把等情，業經本院當庭勘驗無誤，並製有勘驗筆
    錄在卷可考，是前開扣案之鉗子、螺絲起子均質地堅硬，客
    觀上應均足以對於人之身體、生命安全構成威脅而具有危險
    性，故上開鉗子、螺絲起子均屬兇器無訛。故核被告所為，
    分別係犯刑法第320條第1項竊盜罪（如附表編號４、７、９
    所示之犯行）、刑法第321 條第1項第1款於夜間侵入住宅竊
    盜（如附表編號３所示之犯行，依最高法院27年上字第1887
    號判例意旨：【毀越門扇而入室行竊，其越入行為即屬侵入
    住宅，已結合於所犯加重竊盜之罪質中，無更行構成侵入住
    宅罪之理。】本案被告無故侵入辛○○住宅之行為，自不另
    論以刑法第306條第1項之無故侵入住宅罪）、刑法第321 條
    第1項第2款毀越安全設備竊盜（如附表編號１所示之犯行）
    或踰越安全設備竊盜罪（如附表編號２、５所示之犯行）、
    第321條第1項第2款、第3款攜帶兇器毀壞鐵捲門竊盜罪（如
    附表編號６所示之犯行）或攜帶兇器毀壞木門竊盜、攜帶兇
    器踰越安全設備竊盜（如附表編號８所示之犯行）。被告於
    如附表編號８所示之犯行，係利用密切緊接之侵入行為而竊
    取不同持有人（郵局、壬○○）之財物，應認係以一行為觸
    犯數罪名，從一重論以情節較重之攜帶兇器踰越安全設備竊
    盜（侵害之財物價格較高）。被告所犯上開各罪，犯意各別
    、行為互異，應予分論併罰，辯護人固主張如附表編號６至
    編號９所示之犯行，時間緊接，應論以接續犯，惟因上開各
    次犯行之被害人不同，法益自不相同，自無論以接續犯之餘
    地，檢察官認如附表編號８所示犯行，僅因被害人不同，未
    注意兩件竊案發生時間、地點之緊密性與連結性，而認應予
    分論併罰，亦有未洽。就如附表編號６所示之犯行，檢察官
    固認被告所為係犯刑法第321 條第1項第2款之加重竊盜罪嫌
    。惟被告於本院審理時坦承係攜帶鉗子破壞鐵捲門之方式侵
    入店內，核與被害人子○○於本院審理時指訴之情節相符，
    是起訴書就被告犯案手法記載為徒手破壞鐵捲門，顯有違誤
    ，除犯罪事實應予以更正外，其起訴法條亦應更正為刑法第
    321條第1項第3款、第2款之攜帶兇器毀壞鐵捲門竊盜罪。又
    就如附表編號８所示之犯行部分，檢察官起訴意旨固認被告
    涉犯之罪名為刑法第320條第1項竊盜罪，惟如前所述，被告
    該次犯行應係攜帶兇器（螺絲起子）踰越安全設備（鋁門窗
    ）並毀壞木門而為竊盜行為，被告所犯罪名應係刑法第321
    條第1 項第3款、第2款之加重竊盜罪，是公訴意旨認被告係
    犯刑法第320條第1項之竊盜罪，尚有未洽，惟其竊盜之社會
    基本事實相同，爰變更起訴法條，並當庭告知被告罪名。又
    本件被告經查獲後，於警詢時，被告因警方詢問是否另涉他
    案，而主動供出其另犯如附表編號２至編號７、編號９所示
    之竊盜犯行，警方始發覺上開竊案之行為人係被告等情，有
    被告之歷次警詢筆錄在卷可考，是警方於被告供認其另犯如
    附表編號２至編號７、編號９所示之竊盜犯行前，並未發覺
    被告此部分之犯行，被告主動供出犯行，並靜候裁判，自合
    於自首要件，是就被告所犯如附表編號２至編號７、編號９
    所示之竊盜犯行部分，爰均依刑法第62條前段之規定，減輕
    其刑。
三、爰審酌被告前有竊盜之前案紀錄（判處拘役刑，未構成累犯
    ），此有臺灣高等法院被告前案紀錄表在卷可按，素行非佳
    ；且其正值青年，竟不思以正途賺取財物，竟因缺錢花用，
    盜取他財物而侵害他人之財產權，致被害人受有損失，且迄
    亦未能賠償被害人之損失（惟部分贓物業經被害人領回，詳
    見附表附註欄所示），於短期間內又犯下本件多起竊案，於
    社會治安影響之情節重大；惟被告犯後尚能坦承犯行，態度
    良好，以及學歷為國中畢業，無業等一切情狀，分別量處如
    主文所示之刑，並定其應執行刑，以示警惕。再按「十八歲
    以上之竊盜犯、贓物犯，有犯罪之習慣者，得於刑之執行前
    ，令入勞動場所強制工作。」竊盜犯贓物犯保安處分條例第
    3 條第1項定有明文。而保安處分係針對受處分人將來之危
    險性所為之處置，以達教化、治療之目的，為刑罰之補充制
    度。我國現行刑法採刑罰與保安處分雙軌制，係在維持行為
    責任之刑罰原則下，為協助行為人再社會化之功能，以及改
    善行為人潛在之危險性格，期能達成根治犯罪原因、預防犯
    罪之特別目的。是保安處分中之強制工作，旨在對嚴重職業
    性犯罪及欠缺正確工作觀念或無正常工作因而犯罪者，強制
    其從事勞動，學習一技之長及正確之謀生觀念，使其日後重
    返社會，能適應社會生活。竊盜犯贓物犯保安處分條例第3
    條第1 項規定，即係本於保安處分應受比例原則之規範，使
    保安處分之宣告，與行為人所為行為之嚴重性、行為人所表
    現之危險性及對於行為人未來行為之期待性相當之意旨而制
    定，而由法院視行為人之危險性格，決定應否令入勞動處所
    強制工作，以達預防之目的。查本案被告於短短不到7 個月
    的時間，即先後犯下如附表所示之9 件竊盜案件，其犯案頻
    密，顯具有常習性，危害社會治安甚鉅，亦徵其個人嚴重欠
    缺尊重他人財產權益及正確謀生等觀念，有犯罪之習慣，殊
    有強制從事勞動，以養成正確之工作習慣及觀念，俾其適應
    社會生活，而達教化、治療等目的之必要，爰依竊盜犯贓物
    犯保安處分條例第3條第1項、第4 條及第5條第1項前段等規
    定，諭知於刑之執行前，令被告入勞動場所強制工作3 年，
    以收矯治之效。又被告為本案竊盜犯行（如附表編號６、８
    所示）所用之鉗子、螺絲起子、手電筒均為被告所有一節，
    為被告所自承，爰依刑法第38條第1項第2款宣告沒收之。至
    另本案其餘扣案之物品，均無證據證明係屬供被告犯本件竊
    盜犯行所用之物，爰不予諭知沒收，併此敘明。
四、據上論結，應依刑事訴訟法第273條之1 第1項、第299條第1
    項前段、第300條，刑法第320條第1項、第321條第1項第2款
    、第3 款、第55條、第62條前段、第38條第1項第2款、第51
    條第5款，竊盜犯贓物犯保安處分條例第3條第1項、第4條、
    第5條第1項前段，判決如主文。
本案經檢察官林冠佑到庭執行職務。
中    華    民    國    98    年    12    月    21    日
                  刑事第四庭    法  官  李明益
以上正本證明與原本無異。
如不服本判決應於收受送達後10日內向本院提出上訴書狀，並應
敘述具體理由；其未敘述上訴理由者，應於上訴期間屆滿後20日
內向本院補提理由書（均須按他造當事人之人數附繕本）「切勿
逕送上級法院」。告訴人或被害人如對於本判決不服者，應具備
理由請求檢察官上訴，其上訴期間之計算係以檢察官收受判決正
本之日期為準。
                                書記官  劉穗筠
中    華    民    國    98    年    12    月    21    日
附錄本案論罪科刑法條全文
中華民國刑法第320條
（普通竊盜罪、竊佔罪）
意圖為自己或第三人不法之所有，而竊取他人之動產者，為竊盜
罪，處5  年以下有期徒刑、拘役或 5 百元以下罰金。
意圖為自己或第三人不法之利益，而竊佔他人之不動產者，依前
項之規定處斷。
前二項之未遂犯罰之。
中華民國刑法第321條
（加重竊盜罪）
犯竊盜罪而有左列情形之一者，處 6 月以上、 5 年以下有期徒
刑：
一、於夜間侵入住宅或有人居住之建築物、船艦或隱匿其內而犯
    之者。
二、毀越門扇、牆垣或其他安全設備而犯之者。
三、攜帶兇器而犯之者。
四、結夥三人以上而犯之者。
五、乘火災、水災或其他災害之際而犯之者。
六、在車站或埠頭而犯之者。
前項之未遂犯罰之。
附表：
┌──┬──────┬───────┬───────┬────┬────┬────┐
│編號│犯 罪 時 間 │犯  罪  地  點│行  竊  方  式│涉犯罪名│宣 告 刑│附    註│
├──┼──────┼───────┼───────┼────┼────┼────┤
│ １ │98年5月4日5 │臺北市萬華區桂│以徒手打破該診│毀越安全│有期徒刑│被害人陳│
│    │時47分      │林路47號永康診│所後方窗戶玻璃│設備竊盜│柒月。  │章望    │
│    │            │所（非住宅或有│（窗戶屬安全設│        │        │        │
│    │            │人居住之建築物│備）後爬入該診│        │        │        │
│    │            │）            │所（毀損部分未│        │        │        │
│    │            │              │據告訴），竊得│        │        │        │
│    │            │              │現金約新台幣（│        │        │        │
│    │            │              │下同）46,000元│        │        │        │
│    │            │              │。            │        │        │        │
├──┼──────┼───────┼───────┼────┼────┼────┤
│ ２ │98年5 月下旬│臺北市萬華區西│徒手將上址早餐│踰越安全│有期徒刑│被害人林│
│    │某日3 時許  │園路2段140巷5 │店大門旁之氣窗│設備竊盜│柒月    │淑娟    │
│    │            │號「美而美早餐│木板（原為冷氣│        │        │        │
│    │            │店」（非住宅或│窗口，屋主將冷│        │        │        │
│    │            │有人居住之建築│氣卸除後，釘上│        │        │        │
│    │            │物）          │木板，故該氣窗│        │        │        │
│    │            │              │應屬於安全設備│        │        │        │
│    │            │              │）拆下後（未毀│        │        │        │
│    │            │              │損），爬入該早│        │        │        │
│    │            │              │餐店內竊取現金│        │        │        │
│    │            │              │約7 萬元。    │        │        │        │
├──┼──────┼───────┼───────┼────┼────┼────┤
│ ３ │98年6 月中旬│臺北市萬華區和│趁該店鐵捲門未│於夜間侵│有期徒刑│被害人楊│
│    │某日3 時許之│平西路3段309巷│完全拉下緊閉之│入住宅竊│陸月    │勇智    │
│    │夜間        │15弄2號1樓住宅│際而侵入上址，│盜      │        │        │
│    │            │兼「宏偉雜貨店│並竊得約5,000 │        │        │        │
│    │            │」            │元現金。      │        │        │        │
├──┼──────┼───────┼───────┼────┼────┼────┤
│ ４ │98年9月下旬 │臺北市萬華區環│趁前開早餐店內│竊盜    │有期徒刑│被害人徐│
│    │某日11時許  │河南路2段140號│無人之際，侵入│        │肆月    │容晴    │
│    │            │「胖嘟嘟早餐店│該早餐店內竊取│        │        │        │
│    │            │」            │約9,000元現金 │        │        │        │
│    │            │              │。            │        │        │        │
├──┼──────┼───────┼───────┼────┼────┼────┤
│ ５ │98年10月上旬│臺北市萬華區雙│徒手打開該早餐│踰越安全│有期徒刑│被害人王│
│    │某日凌晨2 時│園街21號「麥香│店廁所窗戶（屬│設備竊盜│陸月    │飛騰    │
│    │30分許      │堡早餐店」（無│安全設備）後，│        │        │        │
│    │            │證據證明為住宅│攀爬進入該店內│        │        │        │
│    │            │或有人居住之建│，竊得約5,000 │        │        │        │
│    │            │築物）        │元現金。      │        │        │        │
├──┼──────┼───────┼───────┼────┼────┼────┤
│ ６ │98年10月5日2│臺北市萬華區環│持其所有之客觀│攜帶兇器│有期徒刑│1.被害人│
│    │時許        │河南路2段144號│上足以對人之生│毀壞鐵捲│柒月，扣│子○○  │
│    │            │「福記胡椒餅」│命、身體安全構│門竊盜  │案之鉗子│        │
│    │            │店（非住宅或有│成威脅而具有危│        │壹把沒收│        │
│    │            │人居住之建築物│險性之鉗子1 把│        │之。    │        │
│    │            │）            │（起訴書誤載為│        │        │        │
│    │            │              │以徒手破壞），│        │        │        │
│    │            │              │扭斷該店鐵捲門│        │        │        │
│    │            │              │之門鎖後（毀損│        │        │        │
│    │            │              │部分未據告訴）│        │        │        │
│    │            │              │，拉開鐵捲門進│        │        │        │
│    │            │              │入該店內，竊得│        │        │        │
│    │            │              │現金約5,000 元│        │        │        │
│    │            │              │。            │        │        │        │
├──┼──────┼───────┼───────┼────┼────┼────┤
│ ７ │98年10月6 日│臺北市萬華區民│趁該店鐵捲門未│竊盜    │有期徒刑│被害人王│
│    │凌晨2 時許  │和街14號「萬佳│完全拉下緊閉之│        │月    │建雄    │
│    │            │鄉早餐店」（無│際而侵入上址，│        │        │        │
│    │            │證據證明為住宅│並竊得約6,000 │        │        │        │
│    │            │或有人居住之建│元現金。      │        │        │        │
│    │            │築物）        │              │        │        │        │
├──┼──────┼───────┼───────┼────┼────┼────┤
│ ８ │98年10月6日 │臺北市萬華區和│持其所有之手電│攜帶兇器│有期徒刑│1.被害人│
│    │5 時許      │平西路3段308、│筒及客觀上上足│踰越安全│拾月，扣│壬○○、│
│    │            │310 號「華江郵│以對人之生命、│設備竊盜│案之手電│華江郵局│
│    │            │局」（非住宅或│身體安全構成威│、攜帶兇│筒、螺絲│2.被告於│
│    │            │有人居住之建築│脅而具有危險性│器毀壞木│起子各壹│華江郵局│
│    │            │物）          │之螺絲起子1 把│門竊盜（│把均沒收│所竊得電│
│    │            │              │，先攀爬至308 │從一重論│之。    │話卡2 張│
│    │            │              │號2 樓打開未上│以攜帶兇│        │及現金中│
│    │            │              │鎖之鋁門窗（安│器踰越安│        │之16,500│
│    │            │              │全設備）後進入│全設備竊│        │元業已發│
│    │            │              │並持手電筒搜尋│盜罪）  │        │還被害人│
│    │            │              │標的物，於1 樓│        │        │華江郵局│
│    │            │              │置物櫃處竊取櫃│        │        │，另於鄭│
│    │            │              │內（未上鎖）鄭│        │        │如源置物│
│    │            │              │如源所有之50元│        │        │櫃內所竊│
│    │            │              │鈔票1 張、紀念│        │        │得之50元│
│    │            │              │郵票1 張、鋼筆│        │        │鈔票1張 │
│    │            │              │對筆1盒、印台3│        │        │、紀念郵│
│    │            │              │盒、金手鐲6 只│        │        │票1 張、│
│    │            │              │、金項鍊10條、│        │        │鋼筆對筆│
│    │            │              │金戒指11只等物│        │        │1 盒、印│
│    │            │              │（起訴書附表漏│        │        │台3 盒及│
│    │            │              │載鋼筆對筆1 盒│        │        │紅寶石鑽│
│    │            │              │、印台3 盒），│        │        │戒1 盒、│
│    │            │              │再以螺絲起子挖│        │        │金飾10盒│
│    │            │              │鑿毀損郵局側門│        │        │均已發還│
│    │            │              │之木門（屬安全│        │        │被害人鄭│
│    │            │              │設備）邊框後打│        │        │如源。  │
│    │            │              │開木門（毀損部│        │        │        │
│    │            │              │分未據告訴），│        │        │        │
│    │            │              │再拉開鐵捲門進│        │        │        │
│    │            │              │入郵局內，竊得│        │        │        │
│    │            │              │約24,000元現金│        │        │        │
│    │            │              │、2 張電話卡等│        │        │        │
│    │            │              │物（起訴書誤載│        │        │        │
│    │            │              │為（16,500元現│        │        │        │
│    │            │              │金、電話卡2 張│        │        │        │
│    │            │              │、鋼筆對筆1 盒│        │        │        │
│    │            │              │、印台3 盒）。│        │        │        │
├──┼──────┼───────┼───────┼────┼────┼────┤
│ ９ │98年12月7日8│臺北市萬華區廣│趁該店店員未注│竊盜    │有期徒刑│1.被害人│
│    │時許（起訴書│州街207 號「億│意之際，竊取店│        │月    │「億萬里│
│    │附表誤載為6 │萬里特賣廣場」│內之計算機1 部│        │        │特賣廣場│
│    │時30分許）  │（24小時營業）│、水晶手鍊1 條│        │        │」      │
│    │            │              │、打火機3 個、│        │        │2.所竊得│
│    │            │              │電池4 顆、捷運│        │        │之贓物計│
│    │            │              │卡貼紙1 張等物│        │        │算機1 部│
│    │            │              │。            │        │        │、水晶手│
│    │            │              │              │        │        │鍊1 條、│
│    │            │              │              │        │        │電池4顆 │
│    │            │              │              │        │        │、捷運卡│
│    │            │              │              │        │        │貼紙1 張│
│    │            │              │              │        │        │均已發還│
│    │            │              │              │        │        │被害人，│
│    │            │              │              │        │        │惟扣案贓│
│    │            │              │              │        │        │物中之打│
│    │            │              │              │        │        │火機3 個│
│    │            │              │              │        │        │尚未發還│
│    │            │              │              │        │        │被害人。│
└──┴──────┴───────┴───────┴────┴────┴────┘

司法院資訊處製作；財團法人民間司法改革基金會備份。
